臺灣臺中地方法院簡易民事判決
111年度中簡字第52號
原      告  財團法人汽車交通事故特別補償基金


法定代理人  蕭翠玲  


訴訟代理人  包澤杰  
被      告  莊木川  

上列當事人間請求償還補償金事件，本院於民國111年3月8日言
詞辯論終結，判決如下：
主      文
被告應給付原告新臺幣231,360元，及自民國110年12月18日起至
清償日止，按週年利率百分之5計算之利息。
原告其餘之訴駁回。
訴訟費用由被告負擔百分之30，餘由原告負擔。
本判決原告勝訴部分得假執行。
    事實及理由
壹、程序事項
    被告經合法通知，未於言詞辯論期日到場，核無民事訴訟法
    第386條所列各款情形，爰依原告之聲請，由其一造辯論而
    為判決。
貳、實體事項
一、原告主張：被告於民國108年11月1日21時24分許，騎乘車牌
    號碼000-000號（當時懸掛053-TBS號車牌）普通重型機車（
    下稱肇事機車），沿臺中市北區精武路由東往西方向行駛，
    行經精武路與水源街交岔路口時，本應注意車前狀況，隨時
    採取必要安全措施，竟疏未注意及此，撞擊自水源街徒步欲
    穿越精武路之訴外人陳振源（下稱本件事故），致陳振源受
    有創傷性腦幹腦內出血、雙側骨盆骨折、右側遠端脛骨腓骨
    骨折、左側脛骨平台骨折、左側近端腓骨骨折、四肢多處擦
    挫傷等傷害（下稱系爭傷害）。緣被告於本件事故發生時，
    並未投保強制汽車責任保險，伊已依強制汽車責任保險法第
    40條第1項第2款之規定，賠付陳振源醫療費用及勞動能力減
    損共計新臺幣（下同）771,203元，伊自得依上開規定，在
    給付範圍內向被告求償，爰依保險代位及侵權行為之法律關
    係提起本件訴訟等語，並聲明：被告應給付原告771,203元
    ，及自起訴狀繕本送達翌日起至清償日止，按週年利率百分
    之5計算之利息。
二、被告未於言詞辯論期日到場，亦未提出書狀作任何聲明或陳
    述。
三、得心證之理由
  ㈠原告主張之上開事實，業據提出與其所述相符之臺中市政府
    警察局道路交通事故當事人登記聯單、道路交通事故現場圖
    、初步分析研判表、中國醫藥大學附設醫院診斷證明書、長
    安醫院診斷證明書、汽機車傳送日查詢回覆結果、補償金理
    算書、交易明細資料、行使代位權告知書、傷害醫療給付費
    用明細檢核表、中國醫藥大學附設醫院醫療收據、看護證明
    收據、交通費用證明書為證（本院沙鹿簡易庭110年度沙簡
    字第641號卷【下稱沙簡卷】第19-49頁），並有道路交通事
    故調查報告表㈠、㈡、談話紀錄表、現場照片、監視器畫面截
    圖在卷足參（本院卷第29-48頁）；被告上開過失傷害行為
    ，經本院刑事庭以109年度交簡字第458號刑事簡易判決判處
    有期徒刑5月確定在案，亦有上開刑事判決在卷可稽（見本
    院卷第15-17頁），並經本院依職權調取上開刑事卷宗查閱
    屬實；被告就原告主張之上開事實，已於相當時期受合法通
    知，而於言詞辯論期日不到場，亦未提出任何準備書狀爭執
    ，依民事訴訟法第280條第3項準用同條第1項之規定，視同
    自認，堪信原告上開主張為真。
　㈡按因故意或過失，不法侵害他人之權利者，負損害賠償責任
    ；汽車、機車或其他非依軌道行駛之動力車輛，在使用中加
    損害於他人者，駕駛人應賠償因此所受之損害；不法侵害他
    人之身體或健康者，對於被害人因此喪失或減少勞動能力或
    增加生活上之需要時，應負損害賠償責任；汽車行駛時，駕
    駛人應注意車前狀況，並隨時採取必要之安全措施，民法第
    184條第1項前段、第191條之2前段、道路交通安全規則第94
    條第3項分別定有明文。本件被告騎乘肇事機車行經上開路
    段時，本應注意車前狀況，隨時採取必要之安全措施，且依
    當時情形並無不能注意之情事，竟疏未注意及此，因而撞擊
    陳振源並致其受有系爭傷害，顯見被告就本件事故之發生確
    有過失甚明，且該過失行為與陳振源之傷害間具有相當因果
    關係，又陳振源因而受有醫療費用、失能共計771,203元之
    損害（計算式：41,203＋730,000＝771,203），依上開規定，
    被告自應負過失侵權行為損害賠償之責。
　㈢次按損害之發生或擴大，被害人與有過失者，法院得減輕賠
    償金額，或免除之，民法第217條第1項定有明文。又按設有
    行人穿越道、人行天橋或人行地下道者，必須經由行人穿越
    道、人行天橋或人行地下道穿越，不得在其100公尺範圍內
    穿越道路，道路交通安全規則第134條第1項亦定有明文。查
    距離本件事故地點73公尺即設有行人穿越道，有前開道路交
    通事故現場圖在卷可稽（沙簡卷第21頁），陳振源本應依規
    定行走行人穿越道，且依當時情形並無不能注意之情事，竟
    疏未注意及此，貿然闖越馬路，足見陳振源就本件事故之發
    生，亦有未依規定行走行人穿越道之過失。本院審酌被告與
    陳振源就本件事故發生之過失情節及原因力大小，認被告應
    負擔30%之過失責任，陳振源應負擔70%過失責任，故依此比
    例減輕被告賠償金額70%後，被告應賠償之金額為231,360元
    （計算式：771,203×30%＝231,360，元以下4捨5入）。
　㈣再按特別補償基金於給付補償金額後，得代位行使請求權人
    對於損害賠償義務人之請求權。但其所得請求之數額，以補
    償金額為限，強制汽車責任保險法第42條第2項定有明文。
    此項規定於「補償金額範圍內」得代位行使請求權人對於損
    害賠償義務人之請求權，意即特別補償基金之代位求償範圍
    係不得超過其所補償之金額，並非謂其所補償之金額皆得向
    損害賠償義務人求償。申言之，損害賠償義務人所應賠償之
    金額仍應視其實際所負擔之損害賠償責任為限，方符強制汽
    車責任保險法第42條第2項立法理由強調特別補償基金之求
    償權為「代位權」性質之意旨。本件原告因被告所騎乘之肇
    事機車並未投保強制汽車責任保險，而按強制汽車保險法前
    揭規定補償陳振源醫療費用共計771,203元等情，有前開補
    償金理算書附卷可參（見沙簡卷第31頁），然被告應賠償之
    損害額為231,360元，業如前述。從而，原告依強制汽車責
    任保險法第42條第2項規定，代位請求被告賠償之範圍，亦
    僅得以該等損害額為限。是原告請求被告給付231,360元，
    自屬有據，逾此範圍之請求，應屬無據。
  ㈤末按給付無確定期限者，債務人於債權人得請求給付時，經
    其催告而未為給付，自受催告時起，負遲延責任。其經債權
    人起訴而送達訴狀，或依督促程序送達支付命令，或為其他
    相類之行為者，與催告有同一之效力；又遲延之債務，以支
    付金錢為標的者，債權人得請求依法定利率計算之遲延利息
    。但約定利率較高者，仍從其約定利率；應付利息之債務，
    其利率未經約定，亦無法律可據者，週年利率為百分之5，
    民法第229條第2項、第233條第1項及第203條分別定有明文
    。本件原告對被告之侵權行為損害賠償債權，核屬無確定期
    限之給付，自應經原告之催告而未為給付，被告始負遲延責
    任。準此，原告請求被告自起訴狀繕本送達之翌日即110年1
    2月18日起（送達證書見沙簡卷第59-61頁）至清償日止，按
    週年利率百分之5計算之利息，洵屬可採，應予准許。
四、綜上所述，原告依保險代位及侵權行為之法律關係，請求被
    告給付231,360元，及自110年12月18日起至清償日止，按週
    年利率百分之5計算之利息，為有理由，應予准許，逾此範
    圍之請求，為無理由，應予駁回。
五、本判決原告勝訴部分，係就民事訴訟法第427條適用簡易程
    序所為被告敗訴之判決，依同法第389條第1項第3款規定，
    應依職權宣告假執行。　　
六、訴訟費用負擔之依據：民事訴訟法第79條。
中　　華　　民　　國　　111 　年　　3 　　月　　31　　日
                  臺灣臺中地方法院臺中簡易庭
                                  法　官　傅可晴
以上為正本係照原本作成。
如不服本判決，應於送達後廿日內，向本院提出上訴狀並表明上
訴理由，如於本判決宣示後送達前提起上訴者，應於判決送達後
廿日內補提上訴理由書（須附繕本）。如委任律師提起上訴者，
應一併繳納上訴審裁判費。
中　　華　　民　　國　　111 　年　　4 　　月　　1 　　日
                                  書記官  錢  燕